臺灣臺東地方法院刑事裁定　　　　　　　 100年度聲字第321號
聲　請　人　臺灣臺東地方法院檢察署檢察官
被　　　告　杜黎明
　　　　　　黃國緯
上列聲請人因被告等違反野生動物保育法案件(96年度偵字第24
93號、97年度撤緩偵字第36號)，聲請單獨宣告沒收(100年度執
聲字第161號)，本院裁定如下:
    主  文
扣案如附表所示之物，均沒收之。
    理  由
一、聲請意旨略以：被告杜黎明、黃國緯與同案被告劉信輝明知
    山羌、麝香貓係屬行政院農業委員會公告為珍貴稀有之保育
    類野生動物，應予保育，除族群量逾越環境容許量者外，不
    得予以獵捕、宰殺，竟於民國96年11月3日晚上8時許起迄同
    月4日凌晨2時30分止，在臺東縣達仁鄉○○村○○段木材區
    附近，以2把自製土制獵槍（槍枝管制編號0000000000、000
    000000，持有自製獵槍部分，均已不起訴處分確定）獵捕保
    育類野生動物山羌2隻、麝香貓1隻，得手後置於車牌號碼J9
    -4610號自小貨車中；嗣同月4日凌晨2時30 分許，為警巡邏
    在上址附近查獲，並當場扣得保育類野生動物山羌屍體2 隻
    、麝香貓屍體1隻、自製獵槍2支（以上業均經臺灣臺東地方
    法院98年度聲字第255 號裁定沒收確定）、非保育類野生動
    物鼬鼠2 隻與被告杜黎明所有黑色腰包1個、通槍條1支、底
    火13顆、小鉛彈7包、大鉛彈14 顆及被聲請人黃國緯所有黑
    色腰包1個、底火6顆、小鉛彈2 包，涉有違反野生動物保育
    法第41條第1項第1款罪嫌，業經臺灣臺東地方法院檢察署（
    以下稱臺東地檢署）檢察官以96年度偵字第2493號為緩起訴
    處分確定在案。然依被告等人於警詢時之供述，扣案之黑色
    腰包2個、通槍條1支、底火19顆、小鉛彈9包及大鉛彈14顆
    ，係渠等所有供犯罪所用之物，爰依刑事訴訟法第259條之1
    規定，聲請單獨宣告沒收等語。
二、按檢察官依刑事訴訟法第253條或第253條之1 為不起訴或緩
    起訴之處分者，對供犯罪所用、供犯罪預備或因犯罪所得之
    物，以屬被告者為限，得單獨聲請法院宣告沒收，刑事訴訟
    法第259條之1定有明文。次按野生動物保育法第52條第1 項
    規定「犯第40條、第41條、第42條或第43條第3 項之罪，查
    獲之保育類野生動物得沒收之；查獲之保育類野生動物產製
    品及供犯罪所用之獵具、藥品、器具，沒收之」，此固為刑
    法之特別規定，惟上開條文既無「不問屬於犯人與否，沒收
    之」之明文，自應有刑法第38條第1項第2款、第3 項前段之
    適用，即以屬於犯人所有之物為限，始符沒收之原則，藉以
    保護第三人之權益（最高法院87年8月4日第7 次刑事庭會議
    決議、臺灣高等法院暨所屬法院刑事法律問題研究第12輯第
    52 則研討結果意旨參照）。
三、經查，被告黃國緯因違反野生動物保育法案件，業經臺東地
    檢署檢察官於97年1月21日以96年度偵字第2493 號為緩起訴
    處分，嗣經臺灣高等法院花蓮分院檢察署（以下稱花高分檢
    ）檢察長於97年2月19日以97年度上職議字第73 號駁回職權
    送再議確定，緩起訴期間自97年2月19日起至100年2月18 日
    屆滿；又被聲請人杜黎明因違反野生動物保育法案件，原經
    臺東地檢署檢察官以96年度偵字第2493號為緩起訴處分，經
    花高分檢檢察長以97年度上職議字第73號駁回職權送再議確
    定，惟因未於期限內完成緩起訴處分條件，經臺東地檢署檢
    察官撤銷緩起訴處分，另分案後再由臺東地檢署檢察官於97
    年8月5日以97年度撤緩偵字第36號為緩起訴處分，並經花高
    分檢檢察長於97年8月13日以97年度上職議字第385號駁回職
    權送再議確定，緩起訴期間自97年8月13 日起至100年8月12
    日屆滿；且被告二人查無刑事訴訟法第253條之3第1 項各款
    所列得撤銷緩起訴處分之事由而經檢察官簽結等情，業據本
    院核閱臺東地檢96年度偵字第2493號、97年度撤緩偵字第36
    號偵查卷宗、97年度緩字第42號、第200 號緩起訴執行卷宗
    無訛，並有上開卷宗所附緩起訴處分書、執行緩起訴處分命
    令通知書、臺灣高等法院花蓮分院檢察署處分書各2份及100
    年2月25日與100年8月16 日檢察官簽呈可稽。至扣案之黑色
    腰包2個、通槍條1支、底火19顆、小鉛彈9包及大鉛彈14 顆
    ，均係被告黃國緯、杜黎明所有供犯罪所用之物，除業據渠
    等於警詢時供認在卷外，並有扣押物清單(96 年度保管字第
    1018號，見臺東地檢96年度偵字第2493號卷第24頁)1紙附卷
    可按。故揆諸上開說明，本件聲請為有理由，應予准許。
四、依刑事訴訟法第220條、第259條之1，野生動物保育法第52
    條第1項規定，裁定如主文。
中    華    民    國  100    年    10    月     19    日
                  刑事第二庭  法  官     侯弘偉
以上正本證明與原本無異。
如不服本裁定，應於裁定送達後5日內向本院提出抗告狀（須附
繕本）。
                              書記官     洪幸如
中    華    民    國   100    年    10    月    19    日
  附表：
┌──┬────────┬─────┬──────┐
│編號│應沒收之物      │數量      │所有人      │
├──┼────────┼─────┼──────┤
│ 1  │黑色腰包        │1個       │杜黎明      │
├──┼────────┼─────┼──────┤
│ 2  │通槍條          │1支       │杜黎明      │
├──┼────────┼─────┼──────┤
│ 3  │底火            │13顆      │杜黎明      │
├──┼────────┼─────┼──────┤
│ 4  │鉛彈（小）      │7包       │杜黎明      │
├──┼────────┼─────┼──────┤
│ 5  │鉛彈（大）      │14顆      │杜黎明      │
├──┼────────┼─────┼──────┤
│ 6  │黑色腰包        │1個       │黃國緯      │
├──┼────────┼─────┼──────┤
│ 7  │底火            │6顆       │黃國緯      │
├──┼────────┼─────┼──────┤
│ 8  │鉛彈（小）      │2包       │黃國緯      │
└──┴────────┴─────┴──────┘